【裁判字號】    99,聲,2778
【裁判日期】    990921
【裁判案由】    聲請定其應執行刑
【裁判全文】
臺灣高等法院刑事裁定                99年度聲字第2778號
聲  請  人  臺灣高等法院檢察署檢察官
受  刑  人  甲○○
上列聲請人因受刑人數罪併罰有二裁判以上，聲請定其應執行之
刑（九十九年度執聲字第一二四五號），本院裁定如下：
    主  文
甲○○所犯如附表所示各罪所處之刑，應執行有期徒刑參年玖月
，併科罰金新臺幣陸萬元，罰金如易服勞役，以新臺幣貳仟元折
算壹日。
    理  由
一、聲請意旨略以：受刑人甲○○因違反毒品危害防制條例等案
    件，先後經判決確定如附表，應依刑法第五十三條及第五十
    一條第五款，定其應執行之刑，爰依刑事訴訟法第四百七十
    七條第一項聲請裁定其應執行之刑等語。
二、按刑法第二條第一項規定：「行為後法律有變更者，適用行
    為時之法律。但行為後之法律有利於行為人者，適用最有利
    於行為人之法律」。依刑法第五十一條定應執行刑時，「裁
    判確定前犯數罪，其中一罪在新法施行前者，亦同（即亦應
    為新舊法比較）。」，最高法院民國九十五年五月二十三日
    第八次刑事庭會議決議可資參照。查受刑人就附表編號一、
    三所犯之犯罪，係於九十五年七月一日之前犯之，且係於新
    法施行後裁判確定，故就定其應執行刑時，自應比較新舊法
    ，而刑法第五十一條業於九十四年一月七日修正公布，並於
    九十五年七月一日施行。修正前刑法第五十一條規定：「數
    罪併罰，分別宣告其罪之刑，依左列各款定其應執行者：」
    其中第五款規定：「宣告多數有期徒刑者，於各刑中之最長
    期以上，各刑合併之刑期以下，定其刑期。但不得逾二十年
    。」，修正後刑法第五十一條第五款規定：「宣告多數有期
    徒刑者，於各刑中之最長期以上，各刑合併之刑期以下，定
    其刑期。但不得逾三十年」，比較結果，修正後刑法並非較
    有利於行為人，依刑法第二條第一項前段之規定，仍應依修
    正前刑法第五十一條第五款，定其應執行之刑。
三、次按被告犯應併合處罰之數罪，經法院以判決或裁定定其數
    罪之應執行刑確定者，該數罪是否執行完畢，均係以所定之
    應執行刑全部執行完畢為斷。其在定應執行刑之前已先執行
    之有期徒刑之罪，因嗣後與他罪合併定應執行刑，而由檢察
    官換發執行指揮書執行應執行刑，是其前已執行之有期徒刑
    部分，僅應予扣除，該罪宣告之刑不能認為已執行完畢（詳
    最高法院九十三年台非字第二九八號判決要旨參照）。故本
    件附表編號一及二所示之罪，雖均已易科罰金執行完畢，惟
    附表編號一及二所示之罪與附表編號三所示之罪合於數罪併
    罰之要件，揆諸前揭說明，其數罪併罰所定應執行之刑，尚
    未執行完畢，仍應就附表數罪，合併定應執行刑，僅係檢察
    官就已經執行之附表編號一及二所示之部分，於換發執行指
    揮書執行應執行刑時，應予扣除。
四、末按有二裁判以上，經定其執行刑後，又與其他裁判併合而
    更定其執行刑者，前定之執行刑當然失效，仍應以原來宣告
    之數個刑罰計算，而不以當時該數罪所定應執行刑為計算之
    基準，最高法院五十七年度台抗字第一九八號裁定參照；而
    上開更定之應執行刑，不應比前定之應執行刑加計其他裁判
    所處刑期後為重，否則即與法律秩序理念及法律目的之內部
    界限有違，難認適法，最高法院九十三年度台非字第一九二
    號裁定參照。查受刑人所犯如附表編號一至二所示之犯罪，
    曾由臺灣臺北地方法院於九十六年八月三十一日以九十六年
    度聲減字第二七一五號裁定各減其宣告刑二分之一後，定其
    應執行有期徒刑五月，如易科罰金以銀元三百元即新臺幣九
    百元折算一日，有該案件裁定書及臺灣高等法院被告前案紀
    錄表在卷可按，依前開說明，本院為最後事實審法院，就附
    表編號一至三所示案件再為定應執行刑之裁判時，自應受前
    開裁判所為定應執行刑內部界限之拘束。又數罪併罰中之一
    罪，依刑法規定得易科罰金，若因與不得易科之他罪併合處
    罰結果而不得易科罰金時，原可易科部分所處之刑，自亦無
    庸為易科折算標準之記載（司法院大法官會議釋字第一四四
    號解釋參照）。是如附表編號一至二所示之犯罪，原雖得易
    科罰金，惟因與不得易科罰金之如附表編號三所示之犯罪併
    合處罰結果而不得易科罰金時，自無庸為易科罰金之記載，
    一併敘明。
五、檢察官聲請就受刑人所犯上開各罪定其應執行之刑，本院審
    核認聲請為正當，應定其應執行之刑。
六、爰依刑事訴訟法第四百七十七條第一項、刑法第二條第一項
    前段、第五十三條、第四十二條第三項，修正前刑法第五十
    一條第五款，裁定如主文。
中    華    民    國    99    年    9     月    21    日
                  刑事第十八庭審判長法  官  吳鴻章
                                    法  官  周政達
                                    法  官  曾淑華
以上正本證明與原本無異。
如不服本裁定，應於裁定送達後五日內向本院提出抗告狀。
                                    書記官  王增華
中    華    民    國    99    年    9     月    21    日
附表：
┌─────────┬────────┬────────┬────────┐
│編              號│      一        │       二       │       三       │
├─────────┼────────┼────────┼────────┤
│罪              名│施用第二級毒品罪│施用第二級毒品罪│持有改造手槍罪  │
│                  │                │                │                │
│                  │                │                │                │
├─────────┼────────┼────────┼────────┤
│                  │有期徒刑六月，如│有期徒刑六月，如│有期徒刑三年六月│
│宣      告      刑│易科罰金以銀元三│易科罰金以新臺幣│，併科罰金新臺幣│
│                  │百元即新臺幣九百│一千元折算一日  │六萬元，罰金如易│
│                  │元折算一日      │                │服勞役以新臺幣二│
│                  │                │                │千元折算一日    │
├─────────┼────────┼────────┼────────┤
│犯   罪    日   期│九十四年五月間某│九十五年十月二十│九十四年一月二十│
│                  │日起迄九十五年四│日              │八日            │
│                  │月二十五日止    │                │                │
├─────────┼────────┼────────┼────────┤
│偵   察    機   關│臺灣臺北地方法院│臺灣臺北地方法院│臺灣桃園地方法院│
│及   案    號     │檢察署九十五度毒│檢察署九十六度毒│檢察署九十四度偵│
│                  │偵字第一三一０號│偵字第九八一號  │字第三一三七號  │
├───┬─────┼────────┼────────┼────────┤
│      │法      院│臺灣高等法院    │臺灣臺北地方法院│臺灣高等法院    │
│最  後├─────┼────────┼────────┼────────┤
│      │案      號│九十五年上易字第│九十六年度易字第│九十七年度上更( │
│      │          │二三五九號      │八三四號        │一)字第七二號   │
│      ├─────┼────────┼────────┼────────┤
│事實審│ 判決日期 │九十六年二月二十│九十六年六月二十│九十七年四月八日│
│      │          │七日            │九日            │                │
├───┼─────┼────────┼────────┼────────┤
│      │法      院│臺灣高等法院    │臺灣臺北地方法院│最高法院        │
│確  定├─────┼────────┼────────┼────────┤
│      │案      號│九十五年上易字第│九十六年度易字第│九十九年度台上字│
│      │          │二三五九號      │八三四號        │第二一九二號    │
│判  決├─────┼────────┼────────┼────────┤
│      │ 確判日期 │九十六年二月二十│九十六年七月二十│九十九年四月十五│
│      │          │七日            │三日            │日              │
├─────────┼────────┼────────┼────────┤
│備              註│一、經臺灣臺北地│一、經臺灣臺北地│                │
│                  │    方法院以九十│    方法院以九十│                │
│                  │    六年度聲減字│    六年度聲減字│                │
│                  │    第二七一五號│    第二七一五號│                │
│                  │    裁定減為有期│    裁定減為有期│                │
│                  │    徒刑三月，如│    徒刑三月，如│                │
│                  │    易科罰金以銀│    易科罰金以新│                │
│                  │    元三百元即新│    臺幣一千元折│                │
│                  │    臺幣九百元折│    算一日，並與│                │
│                  │    算一日，並與│    附表編號一所│                │
│                  │    附表編號二所│    示之罪於減刑│                │
│                  │    示之罪於減刑│    後，定其應執│                │
│                  │    後，定其應執│    行有期徒刑五│                │
│                  │    行有期徒刑五│    月，如易科罰│                │
│                  │    月，如易科罰│    金以銀元三百│                │
│                  │    金以銀元三百│    元折算一日。│                │
│                  │    元折算一日。│二、此部分已經執│                │
│                  │二、此部分已經執│    行完畢，得於│                │
│                  │    行完畢，得於│    本案應執行刑│                │
│                  │    本案應執行刑│    中扣除。    │                │
│                  │    中扣除。    │                │                │
└─────────┴────────┴────────┴────────┘

司法院資訊處製作；財團法人民間司法改革基金會備份。
